【裁判字號】    98,訴,2209
【裁判日期】    980810
【裁判案由】    毒品危害防制條例
【裁判全文】
臺灣臺中地方法院刑事判決              98年度訴字第2209號
公  訴  人  臺灣臺中地方法院檢察署檢察官
被      告  乙○○
                    國民
上列被告因違反毒品危害防制條例案件，經檢察官提起公訴（九
十八年度毒偵字第一六七六號），被告於準備程序中就被訴事實
為有罪之陳述，受命法官經聽取當事人之意見後，由本院合議庭
裁定由受命法官獨任改行簡式審判程序判決如下：
    主   文
乙○○施用第一級毒品，處有期徒刑拾月。
    犯罪事實及理由
一、乙○○前因違反肅清煙毒條例等案件，經臺灣高等法院臺中
    分院以八十二年度上訴字第七二七號判處應執行有期徒刑三
    年三月；復因違反懲治盜匪條例、槍砲彈藥刀械管制條例、
    肅清煙毒條例等案件，經臺灣高等法院臺中分院以八十三年
    度上訴字第一０二一號判處應執行有期徒刑九年六月，褫奪
    公權五年，上開案件接續執行，於民國八十八年十月十二日
    因縮短刑期假釋出監並付保護管束。又因施用毒品案件，經
    送觀察勒戒後，認無繼續施用毒品之傾向，於九十年十月八
    日釋放出所，並由臺灣臺中地方法院檢察署檢察官以九十年
    度毒偵字第四七一五號為不起訴處分確定。再因施用第一、
    二級毒品案件，經送觀察勒戒後，認有繼續施用毒品之傾向
    ，由同署檢察官提起公訴並聲請強制戒治，經本院以九十一
    年度訴字第八０六號判處有期徒刑十月、四月，強制戒治部
    分，於九十二年三月二十五日因執行完畢釋放，上開假釋付
    保護管束部分並遭撤銷：又因竊盜案件，經本院以九十一年
    度易字第一五二九號判處有期徒刑一年八月，並與上開施用
    第一、二級毒品案件合併定應執行有期徒刑二年七月，經與
    上開肅清煙毒條例等案件之殘刑部分接續執行，嗣因減刑條
    例之施行，經本院依九十六年度聲減字第四八００號裁定分
    別減刑並定應執行有期徒刑一年七月十五日、七年六月、二
    年確定，甫於九十七年十二月九日因縮短刑期假釋出監並付
    保護管束（觀護期間自九十七年十二月九日至九十八年六月
    一日）。詎其仍不知悔改，復基於施用第一級毒品海洛因之
    犯意，於九十八年四月二日某時許，在其臺中市南屯區春社
    東巷十五號住處內，將海洛因摻水以注射針筒注入靜脈之方
    式，施用第一級毒品海洛因一次。嗣於九十八年四月三日上
    午九時四分許，因至臺灣臺中地方法院檢察署接受採尿，其
    尿液經送往詮昕科技股份有限公司檢驗，結果呈嗎啡陽性反
    應，而查悉上情。
二、證據名稱：
  (一)被告乙○○於偵查、本院準備程序及審理時之自白。
  (二)臺灣臺中地方法院檢察署受保護管束人（被告）尿液檢體監
    管紀錄表、詮昕科技股份有限公司濫用藥物尿液檢驗報告（
    報告編號：00000000）。
三、查海洛因係屬於毒品危害防制條例第二條第二項第一款所規
    定之第一級毒品；又九十二年七月九日新修正之毒品危害防
    制條例刪除二犯及三犯之規定，一改修法前繁雜之處遇程序
    ，僅將施用毒品者簡化區分為初犯、再犯，並認施用毒品者
    係屬病患性犯人，以觀察、勒戒戒除其身癮，並以強制戒治
    去除其心癮。經觀察、勒戒或強制戒治執行完畢釋放後，若
    係五年後再犯該條例第十條施用毒品罪者，與同條例第二十
    條第一項、第二項關於「初犯」之處理方式相同，檢察官應
    先聲請法院裁定令被告入勒戒處所觀察、勒戒，並視有無繼
    續施用毒品傾向，決定應予釋放、為不起訴之處分，或應聲
    請法院裁定令入勒戒處所強制戒治；若係五年內「再犯」同
    條例第十條施用毒品罪者，依同條例第二十三條第二項規定
    ，檢察官則應依法追訴。觀諸該條例第二十條第三項之修正
    理由：「觀察、勒戒或強制戒治五年後再犯者，顯見前所實
    施之觀察、勒戒或強制戒治已足以遮斷其施用毒品之癮，為
    期自新及協助其戒除毒癮，對此五年後再犯者，爰明定仍適
    用初犯之規定，先經觀察、勒戒、強制戒治之程序。」及同
    條例第二十三條第二項之修正理由：「為配合簡化施用毒品
    犯之刑事處遇程序，並鑑於經觀察、勒戒或強制戒治執行完
    畢釋放後五年內再犯者，其再犯率甚高，原據以實施之觀察
    、勒戒及強制戒治既已無法收其實效，自應施以刑事處遇。
    」，顯然如施用毒品者係前經觀察、勒戒或強制戒治等治療
    程序執行完畢五年後，始再施用毒品之「初犯」，因前所執
    行之觀察、勒戒或強制戒治已足收戒除毒癮之效，自應重新
    執行觀察、勒戒或強制戒治等治療程序，並於治療程序執行
    完畢後，由檢察官為不起訴處分，毋庸對之追訴處罰；反之
    ，在「再犯」之情形，因其先前所為治療程序顯未能收戒斷
    毒癮之效，且考量施用毒品者之再犯率偏高，乃簡化其刑事
    處遇程序，而逕予追訴處罰，不再施以治療程序。參酌上開
    立法理由，修正毒品危害防制條例就施用毒品者，祇於「初
    犯」及「五年後再犯」二種情形，有其追訴條件之限制，即
    須於初犯經觀察、勒戒或強制戒治釋放後，五年內均無施用
    毒品之行為，始能認其前所實施之觀察、勒戒或強制戒治已
    足遮斷毒癮，而得於五年後再犯時，再予適用初犯之規定，
    重行觀察、勒戒等程序。倘五年內已經再犯，被依法追訴處
    罰，縱其第三次（或第三次以上）施用毒品之時間在初犯釋
    放五年以後，即與「五年後再犯」之情形有別，且因已於「
    五年內再犯」，顯見其再犯率甚高，原實施觀察、勒戒或強
    制戒治，已無法收其實效，而無五年戒斷期之存在，自無再
    經觀察、勒戒及強制戒治之必要，應由檢察官逕行起訴，始
    符新法修正之本旨。本件被告前因違反肅清煙毒條例等案件
    ，經臺灣高等法院臺中分院以八十二年度上訴字第七二七號
    判處應執行有期徒刑三年三月；復因違反懲治盜匪條例、槍
    砲彈藥刀械管制條例、肅清煙毒條例等案件，經臺灣高等法
    院臺中分院以八十三年度上訴字第一０二一號判處應執行有
    期徒刑九年六月，褫奪公權五年，上開案件接續執行，於八
    十八年十月十二日因縮短刑期假釋出監並付保護管束。又因
    施用毒品案件，經送觀察勒戒後，認無繼續施用毒品之傾向
    ，於九十年十月八日釋放出所，並由臺灣臺中地方法院檢察
    署檢察官以九十年度毒偵字第四七一五號為不起訴處分確定
    。再因施用第一、二級毒品案件，經送觀察勒戒後，認有繼
    續施用毒品之傾向，由同署檢察官提起公訴並聲請強制戒治
    ，經本院以九十一年度訴字第八０六號判處有期徒刑十月、
    四月，強制戒治部分，於九十二年三月二十五日因執行完畢
    釋放，上開假釋付保護管束部分並遭撤銷：又因竊盜案件，
    經本院以九十一年度易字第一五二九號判處有期徒刑一年八
    月，並與上開施用第一、二級毒品案件合併定應執行有期徒
    刑二年七月，經與上開肅清煙毒條例等案件之殘刑部分接續
    執行，嗣因減刑條例之施行，經本院依九十六年度聲減字第
    四八００號裁定分別減刑並定應執行有期徒刑一年七月十五
    日、七年六月、二年確定，甫於九十七年十二月九日因縮短
    刑期假釋出監並付保護管束等節，有臺灣臺中地方法院檢察
    署刑案資料查註紀錄表及臺灣高等法院被告前案紀錄表各一
    份附卷可按。被告於上開觀察、勒戒暨強制戒治後，既曾於
    五年內再犯毒品危害防制條例第十條之罪，並業經判刑確定
    ，本次復行觸犯毒品危害防制條例第十條之罪，自非屬毒品
    危害防制條例第二十條第三項所定「五年後再犯」之情形，
    而應依法追訴。核被告所為，係犯毒品危害防制條例第十條
    第一項之施用第一級毒品罪。被告為施用而持有第一級毒品
    ，其持有之低度行為，應為施用之高度行為所吸收，不另論
    罪。爰審酌被告前曾因施用毒品案件，經觀察勒戒及強制戒
    治之程序，猶不知悛改，復再犯本件之施用毒品罪，顯然無
    視毒品對於其自身健康之戕害及對於社會安全與公共秩序之
    潛在危害；惟念及施用毒品固戕害個人健康至鉅，然就他人
    權益之侵害仍屬有限，及其犯罪目的、手段及始終坦承犯行
    之態度、施用毒品之次數為一次等一切情狀，量處如主文所
    示之刑，以示懲儆。
據上論斷，應依刑事訴訟法第二百七十三條之一第一項、第二百
九十九條第一項前段，毒品危害防制條例第十條第一項，刑法第
十一條，判決如主文。
本案經檢察官甲○○到庭執行職務。
中    華    民    國    98    年     8     月    10   日
                  刑事第十四庭    法  官  林學晴
上正本證明與原本無異。
如不服本判決應於收受送達後10日內向本院提出上訴書狀，並應
敘述具體理由；其未敘述上訴理由者，應於上訴期間屆滿後20日
內向本院補提理由書（均須按他造當事人之人數附繕本）「切勿
逕送上級法院」。
                                  書記官  簡雅文
中    華    民    國    98    年     8     月    10   日
【附錄本案論罪科刑法條全文】
毒品危害防制條例第十條：
施用第一級毒品者，處六月以上五年以下有期徒刑。
施用第二級毒品者，處三年以下有期徒刑。


司法院資訊處製作；財團法人民間司法改革基金會備份。
